臺灣基隆地方法院交通事件裁定　　94年度交聲字第196、198號
移送機關即
原處分機關　交通部公路總局台北區監理所基隆監理站
異　議　人
即受處分人　甲○○
上列異議人因違反道路交通管理處罰條例案件，對於交通部公路
總局台北區監理所基隆監理站於中華民國94年9月14日所為之裁
決（原處分案號：基監字第裁42-AEB117904、42-AEB117905號）
，聲明異議，本院裁定如下：
  主    文
原處分均撤銷。
甲○○不罰。
  理    由
一、移送機關即原處分機關交通部公路總局台北區監理所基隆監
    理站據舉發單位台北市政府警察局南港分局南港派出所隊舉
    發之違規事實所為之原處分意旨略以：受處分人即異議人甲
    ○○於民國94年7月22日上午8時2分許，騎乘車牌號碼LOZ-9
    78號機車，行經台北市○○路○段、經貿二路口，因紅燈違
    規右轉，經警嗚笛指揮攔停，反加速逃逸拒絕受檢，各爰依
    道路交通管理處罰條例第53條第1項、第63條第1項之規定，
    裁處新台幣1,800元，並記違規點數3點；再依道路交通管理
    處罰條例第60條第1項之規定，裁處新台幣3,000元之罰鍰，
    於法應無不合等語。
二、聲明異議意旨則略以：異議人甲○○服務之公司位在內湖科
    學園區，從台北縣汐止住處出發時雖會經過經貿二路，然因
    每週一至週五上班時間，皆會騎機車順路搭載母親吳來逢至
    三重路口右轉之公車站，讓母親在路口搭乘620號公車上班
    ，自己再繼續行駛至文德路抵達內湖科學園區○○於○○路
    與南港路1段之路口，位在經貿二路與南港路1段之下一個路
    口，異議人為了搭載母親乘坐公車，不可能提前在公車站牌
    前之一個路口（違規地點）即右轉。此外，警員之舉發無任
    何違規照片等證據，以目視車號方式逕行舉發，恐有錯誤，
    為此聲明異議，請求撤銷原處分等語。
三、經查：異議人辯稱所舉發違規地點及事實，與其上班之行車
    路線不符等情，業經其母吳來逢到院陳述明確（見本院94年
    10月24日訊問筆錄），並提出92年7月22日異議人甲○○及
    其母吳來逢之上班出勤資料各1份為證，且舉發之員警乙○
    ○亦到院證稱：「依異議人所稱從汐止市○○○路的行車路
    逕，應該是由經貿二路直行過南港路1段，下一個路口才是
    三重路口。」等語（見本院94年11月7日訊問筆錄），足見
    異議人搭載其母由汐止至三重路口搭乘公車，應該直行過經
    貿二路及南港路一段之路口，不會有從經貿二路及南港路1
    段之路口右轉之情形發生；且衡諸本件係由警員乙○○在該
    名機車駕駛人闖紅燈、加速逃逸之急迫情況下，以目視方式
    ，臨時抄錄機車牌號逕行舉發，警員乙○○雖主觀上自認並
    未抄錄錯誤，並在查證後登錄於台北市政府警察局南港分局
    之員警工作紀錄的中，但人類之視力畢竟受有先天限制，尤
    其一面小小之機車車牌上登錄有3個英文字母、3個阿拉伯數
    字及中間1小橫槓，縱使在機車未行駛之靜止狀態下，一般
    人要瞬間正確無誤辨識出眼前之全部英文字母及阿拉伯數字
    ，亦需耗費相當之眼力及時間，更遑論機車在相當之速度下
    行駛，不僅車身晃動，且路上往來之車輛亦難免斷斷續續遮
    擋目視者之視線，加上目視者與機車間具有相當之視覺角度
    ，警員是否能在瞬間正確無誤抄錄全部車號，實難令人無疑
    ，且本件復未能以較客觀之採證方式（例如：拍照或攝影）
    ，留存日後可供進一步研判之證據，難認現場執法者已盡客
    觀、妥當之舉證責任，不應將執法者可能目視車號錯誤之危
    險性歸責於人民。
四、綜上所述，本件既無足夠客觀積極之證據，足證異議人即當
    場違規之駕駛人或該輛違規之機車確為異議人所有LOZ-978
    號之機車，原處分機關據以裁處異議人罰鍰各1,800元、3,
    000元，並記違規點數3點，顯有未當。異議人之異議為有理
    由，爰依法撤銷原處分，另裁定不罰。
據上論斷，應依道路交通案件處理辦法第20條，裁定如主文。
中　　華　　民　　國　　94　　年　　12　　月　　19　　日
                    交通法庭法  官    何怡穎
以上正本證明與原本無異。
如不服本裁定，得於裁定書送達之翌日起5 日內，以書狀述理
由，向本庭提起抗告。
中　　華　　民　　國　　94　　年　　12　　月　　19　　日
                            書記官    李繼業
